【裁判字號】    98,交聲,282
【裁判日期】    980831
【裁判案由】    聲明異議
【裁判全文】
臺灣嘉義地方法院交通事件裁定         98年度交聲字第282號
原處分機關  交通部公路總局嘉義區監理所嘉義市監理站
異  議  人
即受處分人  乙○○
上列受處分人因違反道路交通管理處罰條例案件，對於交通部公
路總局嘉義區監理所嘉義市監理站於中華民國九十八年七月二十
日所為之處分（原處分案號：嘉監義裁字第裁76-L00000000號）
，聲明異議，本院裁定如下：
    主  文
原處分關於拒絕停車接受稽查而逃逸部分撤銷。
上開撤銷部分，乙○○不罰。
    理  由
一、原處分意旨略以：受處分人即異議人乙○○於民國九十八年
    五月三十一日十四時五十八分許，駕駛車牌號碼890 -BYX號
    重型機車，在嘉義市○○路及延平街口，因「違反處罰條例
    之行為，拒絕停車接受稽查而逃逸」，經嘉義市政府警察局
    依道路交通管理處罰條例第六十條第一項之規定製單逕行舉
    發異議人違反上開規定，嗣經原處分機關於九十八年七月二
    十日以嘉監義裁字第裁76-L00000000號裁處罰鍰新臺幣三千
    元（原處分另有關於駕駛人行使道路時使用手持式行動電話
    撥接部分，未據受處分人聲明異議，詳如下述）等情。
二、聲明異議意旨則以：九十八年五月三十一日當日為警舉發時
    該重型機車並非異議人所騎乘，為此就原處分關於拒絕停車
    接受稽查而逃逸部分聲明異議等語。
三、按法院受理交通事件，準用刑事訴訟法之規定，道路交通管
    理處罰條例第八十九條前段定有明文。又道路交通案件處理
    辦法第二十條亦規定，交通法庭認為聲明異議有理由者，應
    以裁定將原處分經聲明異議部分撤銷，並自為裁定。次按認
    定不利於被告之事實，須依積極證據，苟積極證據不足為不
    利於被告事實之認定時，即應為有利於被告之認定，更不必
    有何有利之證據；且事實之認定，應憑證據，如未能發現相
    當證據，或證據不足以證明，自不能以推測或擬制之方法，
    以為裁判基礎；而認定犯罪事實所憑證據，雖不以直接證據
    為限，間接證據亦包括在內；然而無論直接或間接證據，其
    為訴訟上之證明，須於通常一般之人均不致有所懷疑，而得
    確信其為真實之程度者，始得據為有罪之認定，若其關於被
    告是否犯罪之證明未能達此程度，而有合理性懷疑之存在，
    致使無從形成有罪之確信，根據「罪證有疑，利於被告」之
    證據法則，即不得遽為不利被告之認定，分別有最高法院三
    十年上字第八一六號、四十年臺上字第八六號、七十六年臺
    上字第四九八六號等判例可資參照。而監理機關對於受處分
    人裁處罰鍰乃因受處分人違規行為而對其所為之不利益處分
    ，故依上開規定，法院受理交通事件，亦應有前揭原則之適
    用。
四、經查：
  （一）車牌號碼890 -BYX號重型機車之駕駛人於九十八年五月
        三十一日，在嘉義市○○路及延平街口，因「違反處罰
        條例之行為，拒絕停車接受稽查而逃逸」，經嘉義市政
        府警察局依道路交通管理處罰條例第六十條第一項之規
        定製單逕行舉發等情，有舉發違反道路交通管理事件通
        知單乙紙及違規採證照片影本乙幀附卷可稽。是此部分
        事實，固堪認定。
  （二）異議人辯稱：九十八年五月三十一日當日為警舉發時該
        重型機車並非異議人所騎乘，為此就原處分關於拒絕停
        車接受稽查而逃逸部分聲明異議等語。而證人即舉發員
        警甲○○於本院調查時具結證稱：舉發當時騎乘該部機
        車之駕駛人很年輕大約二十出頭，並非異議人乙○○等
        語（見本院卷第13頁），此與卷附舉發違反道路交通管
        理事件通知單上駕駛人姓名欄記載「逕行舉發、三陽黑
        色、年約20歲」及違規採證照片所顯示之駕駛人外形相
        符，均足徵異議人上開辯詞，並非子虛，堪認九十八年
        五月三十一日十四時五十八分，在嘉義市○○路及延平
        街口，騎乘車牌號碼890 -BYX號重型機車之駕駛人確非
        異議人無誤。
五、綜上所述，受處分人堅決否認其有上開違規之事實，依卷內
    證據亦無從使本院確信受處分人確有原處分所指違規行為，
    即應為有利於受處分人之認定，始符上開證據裁判原則。準
    此，原處分機關上開嘉監義裁字第裁76-L00000000號處分，
    就上開部分遽予裁罰，即有未洽。故本件異議為有理由，應
    由本院將原處分關於拒絕停車接受稽查而逃逸部分撤銷，該
    撤銷部分改諭知受處分人不罰，以資適法。至原處分關於駕
    駛人行使道路時使用手持式行動電話撥接部分，未據受處分
    人聲明異議，自非本院審查範圍，附此敘明。
六、據上論斷，應依道路交通案件處理辦法第二十條，裁定如主
    文。
中    華    民    國    98    年    8     月    31    日
                  交通法庭  法  官  曾宏揚
上列正本證明與原本無異。
如不服本裁定，應於裁定送達後5 日內向本院提出抗告狀（應附
繕本）。
中    華    民    國    98    年    8     月    31    日
                            書記官  陳慶昀


司法院資訊處製作；財團法人民間司法改革基金會備份。
